---
title: 'Multivariate data analysis: a discriminating method of the origin of wines'
author: "Matteo Fasulo, Simone Flavio Paris, Matteo Sivoccia"
date: "23/11/2021"
output:
  html_notebook:
    toc: yes
    toc_depth: 3
    number_sections: yes
    toc_float: yes
    theme: united
    highlight: tango
    df_print: paged
    code_folding: hide
  html_document:
    toc: yes
    toc_depth: '3'
    df_print: paged
    number_sections: yes
    toc_float: yes
    theme: united
    highlight: tango
    code_folding: hide
---
```{r loadEnv, message=FALSE, warning=FALSE}
source("https://raw.githubusercontent.com/MatteoFasulo/Rare-Earth/main/R/util/coreFunctions.R")

loadPackages(c('sn','tidyverse','psych','RColorBrewer','stargazer','mclust','ContaminatedMixt',
               'plotly','ggplot2','ggdendro','teigen','tclust','HDMD','caTools','clustvarsel',
               'vscc','sparcl','pgmm','caret','glmnet','MLmetrics','rgl'))

load("Z:\\DesktopC\\LUMSA\\2\\Data Mining\\Finite Mixture\\FiniteMixtureL31.RData")
#load("H:\\smoxy\\Downloads\\FiniteMixtureL31.RData")
rm(CO2data)
rm(NOdata)
rm(tonedata)
type <- wine$Type
rm(wine)
```
# Introduzione
Dati su 27 caratteristiche chimico/fisiche di tre diversi tipi di vino (Barolo, Grignolino, Barbera)
dal Piemonte. Un set di dati con 178 osservazioni e 28 variabili (di cui la prima relativa alla tipologia di vino). Nell'ordine: 

- Barolo 
- Grignolino
- Barbera

```{r dtTable}
data(wines)
wines
```

## Annata del vino: un fattore da considerare?
E' stato possibile attraverso la ricerca originaria risalire all'anno di osservazione di ciascun vino. Di seguito vengono riportate le osservazioni dei tre diversi tipi di vino durante gli anni:

```{r vinoAnni, message=FALSE, warning=FALSE}
year <- as.numeric(substr(rownames(wines), 6, 7))
table(wines$wine, year)
#wines[,'wine'] <- type
```
Notiamo subito che il Barbera è distribuito principalmente negli ultimi anni (76,78,79) mentre il Barolo nel 71, 73 e 74.
Per quanto riguarda la percentuale delle singole classi:

```{r nClassi, message=FALSE, warning=FALSE}
wines %>%
  count(wine = factor(wine)) %>%
  mutate(pct = prop.table(n)) %>% 
  ggplot(aes(x = wine, y = pct, fill = wine, label = scales::percent(pct))) + 
  geom_col(position = 'dodge') + 
  geom_text(position = position_dodge(width = .9),
            vjust = -0.5, 
            size = 3) + 
  scale_y_continuous(name = "Percentage")+
  scale_x_discrete(name = "Wine Name")+
  scale_fill_hue(l=40, c=35)+
  theme(legend.position = "none")
```
E' chiaro che il Grignolino sia il più numeroso (39.9%) seguito dal Barolo (33.1%) e dal Barbera (27.0%).

Per rappresentare la dispersione dei dati abbiamo usato uno scatterplot leggermente differente dal solito. Sulla diagonale superiore si vede la distribuzione dei dati mentre sulla diagonale inferiore vi è la _correlazione di Pearson_ tra le variabili.

```{r scatterPlot, message=FALSE, warning=FALSE}
my_cols <- c("#00AFBB", "#E7B800", "#FC4E07") 
panel.cor <- function(x, y){
    usr <- par("usr"); on.exit(par(usr))
    par(usr = c(0, 1, 0, 1))
    r <- round(cor(x, y), digits=2)
    txt <- paste0("R = ", r)
    text(0.5, 0.5, txt, cex = 1)
}
upper.panel<-function(x, y){
  points(x,y, pch = 19, col = my_cols[wines$wine],cex=.5)
}
pairs(wines[,2:8], 
      lower.panel = panel.cor,
      upper.panel = upper.panel)
```
Dalle prime 7 variabili, è possibile notare una correlazione di 0.69 tra *acidity* e *malic* e ovviamente una relazione inversamente proporzionale tra *pH* e *acidity*.

# Statistiche descrittive
Per visualizzare le statistiche descrittive (media e deviazione standard) ci è sembrato opportuno dividerle in base alla classe di appartenenza:
```{r descriptive, message=FALSE, warning=FALSE}
printMeanAndSdByGroup <- function(variables,groupvariable)
  {
     variablenames <- c(names(groupvariable),names(as.data.frame(variables)))
     groupvariable <- groupvariable[,1]
     means <- aggregate(as.matrix(variables) ~ groupvariable, FUN = mean)
     names(means) <- variablenames
     print(paste("Means:"))
     print(means)
     sds <- aggregate(as.matrix(variables) ~ groupvariable, FUN = sd)
     names(sds) <- variablenames
     print(paste("Standard deviations:"))
     print(sds)
}
printMeanAndSdByGroup(wines[2:28],wines[1])
```
Alcune considerazioni:

- La media di sugar, potassium, magnesium, phosphate, chloride, flavanoids, proanthocyanins, colour nel Barolo è più alta.
- La media di acidity, tartaric, malic, uronic, alcal_ash nel Barbera è più alta.
- La deviazione standard di acidity è più alta nel Grignolino. 

## Varianza Within
Abbiamo calcolato la varianza within tra una feature e i tipi di vino:
```{r withinVariance, message=FALSE, warning=FALSE}
calcWithinGroupsVariance <- function(variable,groupvariable)
  {
     groupvariable2 <- as.factor(groupvariable[[1]])
     levels <- levels(groupvariable2)
     numlevels <- length(levels)
     numtotal <- 0
     denomtotal <- 0
     for (i in 1:numlevels)
     {
        leveli <- levels[i]
        levelidata <- variable[groupvariable==leveli,]
        levelilength <- length(levelidata)
        sdi <- sd(levelidata)
        numi <- (levelilength - 1)*(sdi * sdi)
        denomi <- levelilength
        numtotal <- numtotal + numi
        denomtotal <- denomtotal + denomi
     }
     Vw <- numtotal / (denomtotal - numlevels)
     return(Vw)
}
calcWithinGroupsVariance(wines["flavanoids"],wines[1])
```
## Varianza Between
Stesso discorso per la varianza between tra una feature e i vini: 
```{r betweenVariance, message=FALSE, warning=FALSE}
calcBetweenGroupsVariance <- function(variable,groupvariable)
  {
     groupvariable2 <- as.factor(groupvariable[[1]])
     levels <- levels(groupvariable2)
     numlevels <- length(levels)
     grandmean <- sapply(variable,mean)
     numtotal <- 0
     denomtotal <- 0
     for (i in 1:numlevels)
     {
        leveli <- levels[i]
        levelidata <- variable[groupvariable==leveli,]
        levelilength <- length(levelidata)
        meani <- mean(levelidata)
        sdi <- sd(levelidata)
        numi <- levelilength * ((meani - grandmean)^2)
        denomi <- levelilength
        numtotal <- numtotal + numi
        denomtotal <- denomtotal + denomi
     }
     Vb <- numtotal / (numlevels - 1)
     Vb <- Vb[[1]]
     return(Vb)
}
calcBetweenGroupsVariance(wines["flavanoids"],wines[1])
```
## Separazione
Per vedere quali variabili hanno la maggiore separazione, (rapporto tra Varianza Between e Varianza Within) abbiamo scritto una funzione apposita per calcolarne il valore per ogni feature.
```{r separation, message=FALSE, warning=FALSE}
calcSeparations <- function(variables,groupvariable)
  {
     variables <- as.data.frame(variables)
     numvariables <- length(variables)
     variablenames <- colnames(variables)
     Vw <- NULL
     Vb <- NULL
     sep <- NULL
     for (i in 1:numvariables)
     {
        variablei <- variables[i]
        variablename <- variablenames[i]
        Vw[i] <- calcWithinGroupsVariance(variablei, groupvariable)
        Vb[i] <- calcBetweenGroupsVariance(variablei, groupvariable)
        sep[i] <- Vb[i]/Vw[i]
     }
     result <- data.frame('Within'=Vw,'Between'=Vb,'Sep'=sep, row.names = as.vector(colnames(wines[,-1])), stringsAsFactors = F)
     result[order(result$Sep,decreasing = T),]
}
calcSeparations(wines[2:28],wines[1])
```
# Splitting in Train e Test
Per alcune analisi successive, abbiamo provato a cambiare il task della ricerca tentando di utilizzare un modello come classificatore e di misurarne le prestazioni di classificazione. A tale scopo, abbiamo suddiviso il dataset originario in due sottogruppi: 

- train
- test
```{r splitTrainTest, message=FALSE, warning=FALSE}
require(caTools)
sample = sample.split(wines[,1], SplitRatio = .50)

train = subset(wines, sample == TRUE)
trainTestNames <- train$wine
print(paste("Train Obs:",nrow(train)))
#train$wine <- as.numeric(train$wine)

test  = subset(wines, sample == FALSE)
wineTestNames <- test$wine
print(paste("Test Obs:",nrow(test)))
#test$wine <- as.numeric(test$wine)
```
# Clustering
Per il Clustering abbiamo deciso di applicare: 

- Un approccio **Distance-Based**:
  - Gerarchico:
    - Euclidean, Minkowski, Manhattan, Mahalanobis
  - Di partizionamento:
    - KMeans
    - PAM
- Un approccio **Model-Based**:
  - Gaussian Mixture (Mclust)
  - Contaminated Normal (CNmixt)
  - Multivariate t Distribution (teigen)
  - Parsimonious Gaussian Mixture Models (pgmm)


## Distance-Based
```{r distance, message=FALSE, warning=FALSE}
dissMatrix <- pairwise.mahalanobis(wines[,-1],
                                      grouping = c(1:nrow(wines)),
                                      cov = cov(wines[,-1]))$distance
dissMatrix <- sqrt(dissMatrix)
dissMatrix <- as.dist(dissMatrix)
combDist <- function(distance, methods, df, dt, dissMatrix) {
  c <- 0
  results <- list()
  for (i in 1:length(distance)){
    ifelse(distance[i] == "minkowski",
           dist <- dist(df, method = distance[i], p = 4),
           ifelse(distance[i] == "mahalanobis",
                  dist <- dissMatrix,
                  dist <- dist(df, method = distance[i])))
    for (j in 1:length(methods)){
      dendo = hclust(dist, method = methods[j])
      dendo.x = ggdendrogram(dendo, rotate = F, size = 2, leaf_labels = T, labels = F) + 
                               ggtitle(paste(distance[i],' ',methods[j],sep=''))
      for(elem in 2:4){
        cluster = cutree(dendo, k=elem)
        c <- c + 1
        results[[c]] <- list(distance = distance[i],
                             method = methods[j],
                             groups = elem,
                             table = table(dt,cluster),
                             dendo = dendo.x,
                             AdjustedRandIndex = adjustedRandIndex(dt,cluster),
                             cluster = cluster)
      }
    }
  }
  return(results)
}
results <- combDist(c("euclidean", "manhattan", "minkowski","mahalanobis"),
                    c("single", "complete", "average", "ward.D"), scale(wines[,-1]), wines[,1], dissMatrix)

optimal <- function(results){
  best_randIndex.eu = 0
  best_randIndex.ma = 0
  best_randIndex.mi = 0
  best_randIndex.maha = 0
  best_model.eu = integer()
  best_model.ma = integer()
  best_model.mi = integer()
  best_model.maha = integer()
  for (i in 1:length(results)){
    current_randIndex = results[[i]]$AdjustedRandIndex
    if (results[[i]]$distance == "euclidean"){
      if (current_randIndex > best_randIndex.eu) {
        best_randIndex.eu = current_randIndex
        best_model.eu = i
      }
    }
    else if (results[[i]]$distance == "manhattan"){
      if (current_randIndex > best_randIndex.ma) {
        best_randIndex.ma = current_randIndex
        best_model.ma = i
      }
    }
    else if (results[[i]]$distance == "minkowski"){
      if (current_randIndex > best_randIndex.mi) {
        best_randIndex.mi = current_randIndex
        best_model.mi = i
      }
    }
    else if (results[[i]]$distance == "mahalanobis"){
      if (current_randIndex > best_randIndex.maha) {
        best_randIndex.maha = current_randIndex
        best_model.maha = i
      }
    }
  }
  #print(list(euclidean = list(model.number = best_model.eu,
  #                            cluster = results[[best_model.eu]]$groups,
  #                            AdjustedRandIndex = best_randIndex.eu),
  #           manhattan = list(model.number = best_model.ma,
  #                            cluster = results[[best_model.ma]]$groups,
  #                            AdjustedRandIndex = best_randIndex.ma),
  #           minkowski = list(model.number = best_model.mi,
  #                            cluster = results[[best_model.mi]]$groups,
  #                            AdjustedRandIndex = best_randIndex.mi),
  #           mahalanobis=list(model.number = best_model.maha,
  #                            cluster = results[[best_model.maha]]$groups,
  #                            AdjustedRandIndex = best_randIndex.maha))
  #    )
  return(list(euclidean = results[[best_model.eu]],
              manhattan = results[[best_model.ma]],
              minkowski = results[[best_model.mi]],
              mahalanobis=results[[best_model.maha]]))
}
best_dist_model = optimal(results)
```
### Dendrogrammi {.tabset}

#### Euclidean
```{r euclidean, message=FALSE, warning=FALSE}
ggplotly(best_dist_model$euclidean$dendo)
print(best_dist_model$euclidean$table)
print(paste("AdjustedRandIndex:",round(best_dist_model$euclidean$AdjustedRandIndex,3)))
```
#### Manhattan
```{r manhattan, message=FALSE, warning=FALSE}
ggplotly(best_dist_model$manhattan$dendo)
print(best_dist_model$manhattan$table)
print(paste("AdjustedRandIndex:",round(best_dist_model$manhattan$AdjustedRandIndex,3)))
```
#### Minkowski
```{r minkowski, message=FALSE, warning=FALSE}
ggplotly(best_dist_model$minkowski$dendo)
print(best_dist_model$minkowski$table)
print(paste("AdjustedRandIndex:",round(best_dist_model$minkowski$AdjustedRandIndex,3)))
```
#### Mahalanobis
```{r mahalanobis, message=FALSE, warning=FALSE}
ggplotly(best_dist_model$mahalanobis$dendo)
print(best_dist_model$mahalanobis$table)
print(paste("AdjustedRandIndex:",round(best_dist_model$mahalanobis$AdjustedRandIndex,3)))
```

### K-Means e PAM {.tabset}
#### KMeans 3
```{r kmeans3, message=FALSE, warning=FALSE}
require(cluster)
k.means.3 <- kmeans(scale(wines[,-1]),centers=3,nstart = 50, iter.max = 100)
table(wines[,1], k.means.3$cluster)
print(paste("AdjustedRandIndex:",round(adjustedRandIndex(k.means.3$cluster, wines[,1]),3)))
```
#### KMeans 4
```{r kmeans4, message=FALSE, warning=FALSE}
require(cluster)
k.means.4 <- kmeans(scale(wines[,-1]),centers=4,nstart = 50, iter.max = 100)
table(wines[,1], k.means.4$cluster)
print(paste("AdjustedRandIndex:",round(adjustedRandIndex(k.means.4$cluster, wines[,1]),3)))
```
#### PAM 3
```{r pam3, message=FALSE, warning=FALSE}
require(cluster)
PAM.3 <- pam(wines[,-1], k=3,
    metric = "euclidean", 
    nstart = 50,
    stand = TRUE)
table(wines[,1], PAM.3$clustering)
print(paste("AdjustedRandIndex:",round(adjustedRandIndex(PAM.3$clustering, wines[,1]),3)))
```
#### PAM 4
```{r pam4, message=FALSE, warning=FALSE}
require(cluster)
PAM.4 <- pam(wines[,-1], k=4,
    metric = "euclidean", 
    nstart = 50,
    stand = TRUE)
table(wines[,1], PAM.4$clustering)
print(paste("AdjustedRandIndex:",round(adjustedRandIndex(PAM.4$clustering, wines[,1]),3)))
```

# Variable Selection 

## Principio filosofico {.tabset}
_Novacula Occami: frustra fit per plura quod potest fieri per pauciora_ (Il rasoio di Occam: è futile fare con più mezzi ciò che si può fare con meno). Tale principio metodologico è ritenuto alla base del pensiero scientifico moderno.

### Headlong
```{r headlong, echo=FALSE, message=FALSE, warning=FALSE}
subset.headlong <- clustvarsel(wines[,-1],G=3:4, search = 'headlong', direction = 'forward', parallel = T, verbose = F)

headlong.selected <- subset.headlong$model
table(wines[,1],headlong.selected$classification)
print(paste("AdjustedRandIndex:",round(adjustedRandIndex(headlong.selected$classification, wines[,1]),3)))
```
### Greedy
```{r Greedy, echo=FALSE, message=FALSE, warning=FALSE}
subset.greedy <- clustvarsel(wines[,-1],G=3:4, search = 'greedy', direction = 'forward', parallel = T, verbose = F)

greedy.selected <- subset.greedy$model
table(wines[,1],greedy.selected$classification)
print(paste("AdjustedRandIndex:",round(adjustedRandIndex(greedy.selected$classification, wines[,1]),3)))
```
### VSCC
```{r VSCC, echo=FALSE, message=FALSE, warning=FALSE, include=FALSE}
vscc.mclust <- vscc(wines[,-1], G=3:4, automate = "mclust", initial = NULL, train = NULL, forcereduction = T)
```

```{r VSCCRESULT, message=FALSE, warning=FALSE}
table(wines[,1], vscc.mclust$initialrun$classification) #Clustering results on full data set
print(paste("AdjustedRandIndex:",round(adjustedRandIndex(vscc.mclust$initialrun$classification, wines[,1]),3)))
table(wines[,1], vscc.mclust$bestmodel$classification) #Clustering results on reduced data set
print(paste("AdjustedRandIndex:",round(adjustedRandIndex(vscc.mclust$bestmodel$classification, wines[,1]),3)))
```
### KMeansSparse 3
```{r kmsparse3, echo=FALSE, message=FALSE, warning=FALSE}
km.perm.3 <- KMeansSparseCluster.permute(wines[,-1],K=3,wbounds=seq(3,7,len=15),nperms=50,silent = T)

km.sparse.3 <- KMeansSparseCluster(wines[,-1],K=3,wbounds=km.perm.3$bestw,nstart = 50, silent = T, maxiter=100)
table(wines[,1],km.sparse.3[[1]]$Cs)
print(paste("AdjustedRandIndex:",round(adjustedRandIndex(km.sparse.3[[1]]$Cs, wines[,1]),3)))
```
### KMeansSparse 4
```{r kmsparse4, echo=FALSE, message=FALSE, warning=FALSE}
km.perm.4 <- KMeansSparseCluster.permute(wines[,-1],K=4,wbounds=seq(3,7,len=15),nperms=50,silent = T)

km.sparse.4 <- KMeansSparseCluster(wines[,-1],K=4,wbounds=km.perm.4$bestw,nstart = 50, silent = T, maxiter=100)
table(wines[,1],km.sparse.4[[1]]$Cs)
print(paste("AdjustedRandIndex:",round(adjustedRandIndex(km.sparse.4[[1]]$Cs, wines[,1]),3)))
```
Le variabili selezionate dalla funzione *clustervarsel* sono:

- flavanoids, OD_dw, proline, colour, uronic, malic, chloride

Le variabili selezionate dalla funzione *vscc* sono:

- flavanoids, OD_dw, proline, colour, alcohol, OD_fl, hue, phenols, uronic, tartaric


## Model-Based {.tabset}

### Mclust
```{r Normal_Mixture, message=FALSE, warOD_dwning=FALSE}
selectedWines <- wines[,c('flavanoids','OD_dw','proline','colour','alcohol','OD_fl','hue','phenols','uronic','tartaric')]

mixt.selected.wines <- Mclust(selectedWines,G=3:8, verbose = F)

table(wines[,1],mixt.selected.wines$classification)
print(paste("AdjustedRandIndex:",round(adjustedRandIndex(wines[,1],mixt.selected.wines$classification),3)))

#summary(mixt.selected.wines)
#plot.Mclust(mixt.selected.wines, what = 'classification', addEllipses = TRUE)

#mixt.wines <- Mclust(wines[,-1],G=3:8, verbose = F)
#table(wines[,1],mixt.wines$classification)
#print(paste("AdjustedRandIndex:",round(adjustedRandIndex(wines[,1],mixt.wines$classification),3)))
```

### CNmixt
```{r contaminated1, message=FALSE, warning=FALSE}
cn.wines.mixt <- CNmixt(selectedWines, G = 3, initialization = "mixt", seed = 1234, parallel = F, verbose = F)
table(wines[,1],getBestModel(cn.wines.mixt, criterion = 'ICL')$models[[1]]$group)
print(paste("AdjustedRandIndex:",round(adjustedRandIndex(wines[,1],getBestModel(cn.wines.mixt, criterion = 'ICL')$models[[1]]$group),3)))
```

### CNmixt kmeans
```{r contaminated2, message=FALSE, warning=FALSE}
cn.wines.kmeans <- CNmixt(selectedWines, G = 3, initialization = "kmeans", seed = 1234, parallel = F, verbose = F)
table(wines[,1],getBestModel(cn.wines.kmeans, criterion = 'ICL')$models[[1]]$group)
print(paste("AdjustedRandIndex:",round(adjustedRandIndex(wines[,1],getBestModel(cn.wines.kmeans, criterion = 'ICL')$models[[1]]$group),3)))
```
### CNmixt rpost
```{r contaminated3, message=FALSE, warning=FALSE}
cn.wines.rpost <- CNmixt(selectedWines, G = 3, initialization = "random.post", seed = 1234, parallel = F, verbose = F)
table(wines[,1],getBestModel(cn.wines.rpost, criterion = 'ICL')$models[[1]]$group)
print(paste("AdjustedRandIndex:",round(adjustedRandIndex(wines[,1],getBestModel(cn.wines.rpost, criterion = 'ICL')$models[[1]]$group),3)))
```

### CNmixt rclass
```{r contaminated4, message=FALSE, warning=FALSE}
cn.wines.rclass <- CNmixt(selectedWines, G = 3, initialization = "random.clas", seed = 1234, parallel = F, verbose = F)
table(wines[,1],getBestModel(cn.wines.rclass, criterion = 'ICL')$models[[1]]$group)
print(paste("AdjustedRandIndex:",round(adjustedRandIndex(wines[,1],getBestModel(cn.wines.rclass, criterion = 'ICL')$models[[1]]$group),3)))
```

## Multivariate t Distribution {.tabset}

### teigen kmeans
```{r teigen, message=FALSE, warning=FALSE}
teigen.kmeans <- teigen(selectedWines, Gs=3:4, init = 'kmeans', scale = T, verbose = F)
table(wines[,1],teigen.kmeans$classification)
print(paste("AdjustedRandIndex:",round(adjustedRandIndex(wines[,1],teigen.kmeans$classification),3)))
```
### teigen hard
```{r teigen hard, message=FALSE, warning=FALSE}
teigen.hard <- teigen(selectedWines, Gs=3:4, init = 'hard', scale = T, verbose = F)
table(wines[,1],teigen.hard$classification)
print(paste("AdjustedRandIndex:",round(adjustedRandIndex(wines[,1],teigen.hard$classification),3)))
```

### teigen soft
```{r teigen soft, message=FALSE, warning=FALSE}
teigen.soft <- teigen(selectedWines, Gs=3:4, init = 'soft', scale = T, verbose = F)
table(wines[,1],teigen.soft$classification)
print(paste("AdjustedRandIndex:",round(adjustedRandIndex(wines[,1],teigen.soft$classification),3)))
```

### t-classifier kmeans
```{r teigen kmeans, message=FALSE, warning=FALSE}
teigen.classifier.kmeans <- teigen(train[,-1], Gs=3:4, init = 'kmeans', scale = T, known = train[,1], verbose = F)
teigen.pre.kmeans = predict(teigen.classifier.kmeans,test[,-1])

table(test[,1],teigen.pre.kmeans$classification)
print(paste("AdjustedRandIndex:",round(adjustedRandIndex(test[,1],teigen.pre.kmeans$classification),3)))
```

### t-classifier uniform
```{r teigen uniform, message=FALSE, warning=FALSE}
teigen.classifier.uniform <- teigen(train[,-1], Gs=3:4, init = 'uniform', scale = T, known = train[,1], verbose = F)
teigen.pre.uniform = predict(teigen.classifier.uniform,test[,-1])

table(test[,1],teigen.pre.uniform$classification)
print(paste("AdjustedRandIndex:",round(adjustedRandIndex(test[,1],teigen.pre.uniform$classification),3)))
```

# Tecniche di regolarizzazione
Per la nostra analisi abbiamo voluto verificare l'efficienza di tre noti modelli di regolarizzazione attraverso il pacchetto *caret*:

- Ridge
- Lasso
- Elastic Net

```{r lambdaTuning, message=FALSE, warning=FALSE}
lambda <- 10^seq(0, -2, length = 250)
```

## Ridge
Il modello *Ridge* riduce i coefficienti, in modo che le variabili, con un contributo minore al risultato, abbiano i loro coefficienti vicini allo zero. Invece di forzarli a essere esattamente zero (come nel *Lasso*), li penalizziamo con un termine chiamato *norma L2* costringendoli così a essere piccoli. In questo modo diminuiamo la complessità del modello senza eliminare nessuna variabile attraverso una costante chiamata lambda ($\lambda$) di penalizzazione:
$$
L_{ridge}(\hat{\beta}) = \sum_{i = 1}^{n}{(y_i - x_i\hat{\beta})^2} + \lambda\sum_{k = 1}^{K}{\hat{\beta}_k^2}
$$

```{r caretRidge, message=FALSE, warning=FALSE}
# Build the model
set.seed(123)
ridge <- caret::train(
  x = train[,-1],
  y = factor(train[,1]),
  method = "glmnet",
  trControl = trainControl("cv", number = 10, classProbs = TRUE, summaryFunction = multiClassSummary),
  tuneGrid = expand.grid(alpha = 0, lambda=lambda),
  metric="Accuracy")
# Model coefficients
coef(ridge$finalModel, ridge$bestTune$lambda)
# Make predictions
predictions.ridge <- ridge %>% predict(test)
# Model prediction performance
tibble(
  trueValue = wineTestNames,
  predictedValue = predictions.ridge)
```
Il ridge è composto dalla somma dei residui quadrati più una penalità, definita dalla lettera Lambda, che è moltiplicata per la somma dei coefficienti quadrati $\beta$. Quando $\lambda = 0$, il termine di penalità non ha alcun effetto e il ridge produrrà i coefficienti minimi quadrati classici. Tuttavia, quando $\lambda$ aumenta all’infinito, l’impatto della penalità aumenta e i coefficienti si avvicinano allo zero. Il ridge è particolarmente indicato quando si hanno molti dati multivariati con numero di feature maggiore del numero di osservazioni. Lo svantaggio, però, è che includerà tutti le feature nel modello finale, a differenza dei metodi di feature selection, che generalmente selezioneranno un insieme ridotto di variabili tra quelle disponibili.
```{r ridgeResult}
caret::confusionMatrix(predictions.ridge, test$wine)
```

## Lasso
Il *Least Absolute Shrinkage and Selection Operator* (LASSO) riduce i coefficienti verso lo zero penalizzando il modello con un termine di penalità chiamato *norma L1*, che è la somma dei coefficienti in valore assoluto:
$$
L_{lasso}(\hat{\beta}) = \sum_{i = 1}^{n}{(y_i - x_i\hat{\beta})^2} + \lambda\sum_{k = 1}^{K}{|\hat{\beta}_k|}
$$
```{r caretLasso, message=FALSE, warning=FALSE}
# Build the model
set.seed(123)
lasso <- caret::train(
  x = train[,-1],
  y = factor(train[,1]),
  method = "glmnet",
  trControl = trainControl("cv", number = 10, classProbs = TRUE, summaryFunction = multiClassSummary),
  tuneGrid = expand.grid(alpha = 1, lambda=lambda),
  metric="Accuracy")
# Model coefficients
coef(lasso$finalModel, lasso$bestTune$lambda)
# Make predictions
predictions.lasso <- lasso %>% predict(test)
# Model prediction performance
tibble(
  trueValue = wineTestNames,
  predictedValue = predictions.lasso)
```
In questo caso la penalità ha l’effetto di forzare alcune delle stime dei coefficienti, con un contributo minore al modello, a essere esattamente uguale a zero. Il lasso, quindi, può anche essere visto come un’alternativa ai metodi di feature selection per eseguire la selezione delle variabili al fine di ridurre la complessità del modello.

Come nel ridge, è fondamentale selezionare un buon valore di $\lambda$.

Quando lambda è piccolo, il risultato è molto vicino alla stima dei minimi quadrati. All’aumentare di lambda, si verifica una contrazione in modo da poter eliminare le variabili che sono a zero.
```{r lassoResult, message=FALSE, warning=FALSE}
caret::confusionMatrix(predictions.lasso, test$wine)
```

## Elastic Net
Elastic Net combina le proprietà di Ridge e Lasso penalizzando il modello usando sia la norma L2 che la norma L1:
$$
L_{ElasticNet}(\hat{\beta}) = \frac{\sum_{i = 1}^{n}{(y_i - x_i\hat{\beta})^2}}{2n} + \lambda(\frac{1-\alpha}{2}\sum_{k = 1}^{K}{\hat{\beta}_k^2} + \alpha\sum_{k = 1}^{K}{|\hat{\beta}_k}|)
$$
```{r caretElastic, message=FALSE, warning=FALSE}
set.seed(123)
elastic <- caret::train(
  x = train[,-1],
  y = factor(train[,1]),
  method = "glmnet",
  trControl = trainControl("cv", number = 10, classProbs = TRUE, summaryFunction = multiClassSummary),
  metric="Accuracy")
# Model coefficients
coef(elastic$finalModel, elastic$bestTune$lambda)
# Make predictions
predictions.enet <- elastic %>% predict(test)
# Model prediction performance
tibble(
  trueValue = wineTestNames,
  predictedValue = predictions.enet)
```
Oltre a impostare e scegliere un valore lambda, l’*elastic net* ci consente anche di ottimizzare il parametro alfa dove $\alpha = 0$ corrisponde a *ridge* e $\alpha = 1$ al *lasso*.

Pertanto possiamo scegliere un valore $\alpha$ compreso tra 0 e 1 per ottimizzare l’elastic net. Se tale valore è incluso in questo intervallo, si avrà una riduzione con alcuni portati a $0$.

```{r enetResult, message=FALSE, warning=FALSE}
caret::confusionMatrix(predictions.enet, test$wine)
```

## Summary delle prestazioni
```{r confMatrix, message=FALSE, warning=FALSE}
models <- list(ridge = caret::confusionMatrix(predictions.ridge, test$wine)$overall[1], 
               lasso = caret::confusionMatrix(predictions.lasso,test$wine)$overall[1],
               elastic = caret::confusionMatrix(predictions.enet,test$wine)$overall[1])
for(j in 1:length(models)){
  print(paste("Accuracy of",names(models[j]),"=",round(models[[j]],3)))
}
```
# Parsimonious Gaussian Mixture Models
```{r advanced, message=FALSE, warning=FALSE}
dist <- dist(wines[,-1], method = "manhattan")
dendo <- hclust(dist, method = "ward.D")
custom <- list()
for (i in 3:4){
  custom[[i]] = cutree(dendo, k=i)
}

models_to_run <- c("UCU", "UCC", "CUU", "CUC", "CCU", "CCC")

# Il rilassamento dato da (p-q)^2 > p+q è verificato per  1 <= q <= 20
pg.kmeans <- pgmmEM(scale(wines[,-1]), rG=3:4, rq=1:7, icl=T, zstart=2,seed=1234, modelSubset=models_to_run)
table(wines[,1],pg.kmeans$map)
adjustedRandIndex(wines[,1],pg.kmeans$map)

pg.manhattan <- pgmmEM(scale(wines[,-1]), rG=3:4, rq=1:7, icl=T, zstart = 3, seed = 1234, zlist = custom, modelSubset=models_to_run)
table(wines[,1],pg.manhattan$map)
adjustedRandIndex(wines[,1],pg.manhattan$map)
```

# Confronto finale
```{r summaryOfAllModels, message=FALSE, warning=FALSE, rows.print=17}
summaryOfModels <- function(df, models){
  nModel <- length(models)
  ari <- NULL
  bic <- NULL
  icl <- NULL
  G <- NULL
  for(i in 1:nModel){
    if (class(models[[i]])=='kmeans'){
      ari[i] <- adjustedRandIndex(df,models[[i]]$cluster)
      bic[i] <- NA
      icl[i] <- NA
      G[i] <- length(unique(models[[i]]$cluster))
    } else if (class(models[[i]])=='pam') {
      ari[i] <- adjustedRandIndex(df,models[[i]]$clustering)
      bic[i] <- NA
      icl[i] <- NA
      G[i] <- length(models[[i]]$id.med)
    } else if (class(models[[i]])=='KMeansSparseCluster'){
      modelName <- models[[i]]
      ari[i] <- adjustedRandIndex(df,modelName[[1]]$Cs)
      bic[i] <- NA
      icl[i] <- NA
      G[i] <- modelName[[1]]$wbound
    } else if (class(models[[i]])=='Mclust'){
      ari[i] <- adjustedRandIndex(df,models[[i]]$classification)
      bic[i] <- models[[i]]$bic
      icl[i] <- models[[i]]$icl
      G[i] <- models[[i]]$G
    } else if (class(models[[i]])=='ContaminatedMixt'){
      bestModel <- getBestModel(models[[i]], criterion = 'ICL')$models[[1]]
      ari[i] <- adjustedRandIndex(df,bestModel$group)
      bic[i] <- bestModel$IC$BIC
      icl[i] <- bestModel$IC$ICL
      G[i] <- bestModel$G
    } else if (class(models[[i]])=='teigen'){
      ari[i] <- adjustedRandIndex(df,models[[i]]$iclresults$classification)
      bic[i] <- models[[i]]$bic
      icl[i] <- models[[i]]$iclresults$icl
      G[i] <- models[[i]]$G
    } else if (class(models[[i]])=='pgmm'){
      ari[i] <- adjustedRandIndex(df,models[[i]]$map)
      G[i] <- models[[i]]$g
      ifelse(is.null(models[[i]]$bic[1])==TRUE,
             bic[i] <- NA,
             bic[i] <- as.double(models[[i]]$bic[1]))
      ifelse(is.null(models[[i]]$icl[1])==TRUE,
             icl[i] <- NA,
             icl[i] <- as.double(models[[i]]$icl[1]))
    } else if (class(models[[i]])=='tkmeans'){
      ari[i] <- adjustedRandIndex(df,models[[i]]$cluster)
      G[i] <- models[[i]]$k
      bic[i] <- NA
      icl[i] <- NA
    }
  }
  outputDF <- data.frame('AdjustedRandIndex' = ari,
                         'BIC' = bic,
                         'ICL' = icl,
                         'G' = as.integer(G),
                         row.names = c('KMeans3',
                                       'KMeans4',
                                       'PAM3',
                                       'PAM4',
                                       'VS-Greedy',
                                       'VS-Headlong',
                                       'VSCC',
                                       'KMeansSparse3',
                                       'KMeansSparse4',
                                       'VS-MVN',
                                       'VS-Contaminated Mixt',
                                       'VS-VS-Contaminated KMeans',
                                       'VS-Contaminated RPost',
                                       'VS-Contaminated RClass',
                                       'VS-TEigen KMeans',
                                       'VS-TEigen Hard',
                                       'VS-TEigen Soft'),
                         stringsAsFactors = F)
  return(outputDF)
}
test <- summaryOfModels(wines[,1],list(
                             k.means.3,
                             k.means.4,
                             PAM.3,
                             PAM.4,
                             subset.greedy$model,
                             subset.headlong$model,
                             vscc.mclust$bestmodel,
                             km.sparse.3,
                             km.sparse.4,
                             mixt.selected.wines,
                             cn.wines.mixt,
                             cn.wines.kmeans,
                             cn.wines.rpost,
                             cn.wines.rclass,
                             teigen.kmeans,
                             teigen.hard,
                             teigen.soft))
print(test, n=20)
```
# Modellazione 3D
```{r 3ds, message=FALSE, warning=FALSE}
# best 3 for separation
plot3d(wines$flavanoids, wines$OD_dw, wines$proline, type='s', size=2, col=as.numeric(wines$wine))
# worst 3 for separation
plot3d(wines$methanol, wines$potassium, wines$pH, type='s', size=2, col=as.numeric(wines$wine))
```

